【裁判字號】    88,訴,533
【裁判日期】    890310
【裁判案由】    偽造文書等
【裁判全文】
臺灣臺北地方法院刑事判決                          八十八年度訴字第五三三號
    公  訴  人  臺灣臺北地方法院檢察署檢察官
    被      告  丁○○
右列被告因偽造文書案件，經檢察官提起公訴（八十七年度偵字第一五四七四號），
本院判決如左：
    主  文
丁○○共同連續行使偽造私文書，足以生損害於他人，處有期徒刑陸月。扣案信用卡
壹張、如附表所示簽帳單上之署押，及錄碼機壹部均沒收。
    事  實
一、緣甲○○（英文姓名ＣＨＯＬＩＮ，ＳＨＵ  ＷＥＩ）前於民國八十五年間向美
    商美國商業銀行國家信託儲蓄股份有限公司（下稱美國銀行）申得卡號0000
    000000000000號華航華夏認同卡信用卡一張消費使用，有效期限為
    八十五年十一月至八十七年十一月，後於八十六年八、九月間不慎遺失乃辦理掛
    失，嗣丁○○與某姓名年籍不詳之成年人共同以不詳方式取得前開遺失之信用卡
    後，竟共同意圖為自己不法之所有，而基於概括之犯意，於民國八十七年七月間
    在不詳地點，利用邱鴻鈞持美國銀行核發卡號000000000000000
    0號信用卡刷卡消費之際，趁機將上開信用卡於信用卡密碼錄碼機（下稱錄碼機
    ）上掃過，而取得邱鴻鈞該信用卡之內碼，再將之轉錄於前揭甲○○遺失信用卡
    之磁性條碼紀錄內，並將甲○○於信用卡背面原留簽名樣式塗消，更改為代表「
    淑」之英文「ＳＨＵ」等文字，及正面原卡號000000000000000
    0號變更為邱鴻鈞所使用之0000000000000000號、有效日期變
    更為八十六年九月至八十八年九月，據以變造該信用卡私文書。二人隨即於八十
    七年七月二十一日起迄同年七月二十四日止，持前揭變造之信用卡前往台北市富
    大菸酒股份有限公司（下稱富大菸酒公司）、何嘉仁書店松江分店等八家特約商
    店消費購物，並於每次刷卡後，均假冒甲○○簽寫英文姓名縮寫「ＳＨＵ」之偽
    造署押於簽帳單上，其消費時間、地點、金額、簽帳紀錄詳如附表所示，偽造甲
    ○○確認消費金額之簽帳單私文書後，持以行使交付與該特約商店店員核對，使
    各該商店店員在核對簽帳單上之簽名與信用卡上之簽名相符後，誤認其為合法之
    持卡人而均陷於錯誤交付其所消費購買之物品，並據以向發卡銀行申請撥款，足
    以生損害於甲○○、邱鴻鈞、美國銀行、依約與持卡人交易之特約商店就上開信
    用卡申請使用之核准、簽帳單上署名真正之認定及交付所持有之商品等。總計詐
    得價值新台幣（下同）廿一萬四千二百六十元之財物。嗣於八十七年七月二十五
    日凌晨三時五十分許，丁○○持前開變造信用卡及錄碼機一台行經台北市○○○
    路與敦化北路口時，為警臨檢查獲，始循線查知上情。
二、案經臺北市政府警察局松山分局報請臺灣臺北地方法院檢察署檢察官偵查起訴。
    理  由
一、訊據被告丁○○對於右揭時、地持上開信用卡及錄碼機為警查獲之事實固不否認
    ，惟矢口否認有何變造、偽造私文書及詐欺之犯行，辯稱：其常到台北市○○○
    路與農安街口附近一家ＰＵＢ店消費，八十七年一月間在店內認識一名年約三十
    歲真實姓名不詳、綽號「小馬」之男子，由於其每週去上址消費時都會遇見，覺
    得「小馬」好像沒做什麼事，但生活似乎過得很好，經詢問過二、三次後才得知
    他係專門在盜錄信用卡內碼，「小馬」並表示願與其合作，後來八十七年七月廿
    四日晚上兩人便相約在該店見面，由「小馬」提供錄碼機一台予其作工具，並有
    上開信用卡一張為樣本，當場示範要如何盜錄內碼，然後要其去找相同格式之信
    用卡盜錄，同時可以找看看有無在商店工作之朋友，叫他們幫忙盜錄，說好盜錄
    一筆內碼有一千元之報酬，每隔三、四天他會主動與其聯絡交貨，至於錄碼機之
    費用則由盜錄之費用中相抵，其才剛拿到機器還沒找地方安裝錄碼機，就於隔天
    凌晨在路上為警臨檢查獲，但上開信用卡真的並非由其變造完成，亦未曾持該卡
    簽名消費過云云。
二、經查，被告為警查獲扣案之信用卡乃為美國銀行所核發，正面登錄姓名為「ＣＨ
    ＯＬＩＮ，ＳＨＵ  ＷＥＩ」，卡號為0000000000000000號，
    有效期限為八十六年十一月至八十八年十一月，卡片背面簽名格式為「ＳＨＵ」
    。該正面登錄姓名為被害人甲○○前向美國銀行申請卡號0000000000
    000000號華航華夏認同卡信用卡時所登錄之英文姓名，甲○○之華夏會員
    碼為ＣＴ0000000號，惟該號卡片已於八十六年八、九月間不慎遺失而於
    同年九月七日辦理掛失，卡片背面原留存簽名為中文書寫格式；而信用卡之卡號
    及磁條紀錄內碼部分，則為邱鴻鈞向美國銀行所申得信用卡之卡號暨內碼，該號
    卡片原卡尚於邱鴻鈞持有中並未遺失，然遭人於附表所示時間、地點盜刷共計廿
    一萬四千二百六十元等情，業據證人即被害人甲○○，及乙○○即美國銀行信用
    卡中心處理人員分別到庭證述詳確，並有美國銀行之卡號基本資料查詢、關係戶
    查詢、徵信資料建檔資料、簽帳單、簽帳明細表等資料多紙在卷及信用卡一張扣
    案可證，復經本院檢視消費之簽帳紀錄，刷卡之卡號確為邱鴻鈞所申請之卡號，
    然標示英文姓名、三聯式簽帳單核准碼等，則顯示甲○○之英文姓名及華夏會員
    碼，足認上開信用卡卡片原為甲○○前所遺失之美國銀行華航華夏認同卡，經轉
    錄上邱鴻鈞之信用卡內碼於卡片磁條紀錄後，再將卡號、有效期限及簽名方式加
    以塗銷、變造完成無誤。
三、次查，訊據被告矢口否認有變造上開信用卡及持上開信用卡消費購物云云，然查
    上開變造信用卡曾於八十七年七月廿一日至七月廿四日間，經人持向如附表一所
    示「富大菸酒公司」、「何嘉仁書店」等八家美國銀行特約商店消費購物，有簽
    帳單正本或影本多紙在卷可按，經目視比對簽帳單及被告當庭書寫之英文「ＳＨ
    Ｕ」等文字，有多筆簽帳字跡形似（其中八十七年七月廿四日凌晨零二分於台北
    市○○路「寶多利企業有限公司」消費之簽帳單字跡，更與被告當庭書寫特徵甚
    為一致），並經本院函請台北市政府警察局松山分局持被告相片派警訪查前開消
    費商家，其中「金久有限公司」負責人丙○○證稱被告曾經前去該店持卡消費，
    有訪查紀錄表一紙在卷可按，嗣並到庭結證稱伊公司只賣攝影機、照相機及相關
    周邊設備，該筆（九千元）之金額，確實是在其店內消費，警察拿照片給伊看時
    ，伊覺得很面熟，應有來店裡消費過，且伊記得簽名方式很特別，只簽三個大寫
    英文字母，這是伊從未碰過的等語翔實。參以被告供稱其為警查獲時係從事搬家
    工作，與綽號「小馬」者在ＰＵＢ內僅認識半年，八十七年七月廿四日晚間，「
    小馬」同意與其合作，所以將價值六萬元之錄碼機及上開信用卡交給其作樣本云
    云，然查，上開錄碼機在市面並非容易取得之機器，業據證人乙○○到庭證稱：
    目前在北部地區查獲本案這種錄碼機不到二十台，種類非常稀少，一般非偽造信
    用卡集團之核心人物，不容易持有該種機器，該機器價格約六萬元至十五萬元之
    間等語在卷，是倘被告所言為真，則其與綽號「小馬」者尚難謂為熟識、彼此信
    任之朋友，且所從事之搬家工作，依社會經驗應無接觸他人信用卡之機會，又與
    一般常見與偽卡集團合作者多為常常有機會接觸他人信用卡之商店收銀員、服務
    員有所不同，則綽號「小馬」者焉會同意將不易取得、價值又高達六萬至十五萬
    元間之錄碼機，輕易交予在ＰＵＢ內萍水認識之被告使用，顯見被告所言已與社
    會常情有所不合，且依上開信用卡簽帳紀錄所示，該信用卡消費之時間均集中在
    八十七年七月廿一日至同年月廿四間，與被告為警查獲之同年月廿五日凌晨三時
    五十分許，時間甚為緊接，顯見該卡片尚於變造者之持續使用中迄未遭發卡銀行
    或被害人識破，則依常情判斷，綽號「小馬」者亦無將之交予被告當樣本使用之
    可能；復衡之被告迄審理終結，均無法提供該名綽號「小馬」者之真實年籍資料
    或聯絡方式供本院查核，而本院盡調查事，亦無法認定確有該名人士之存在，是
    綜上所述，堪認被告辯稱上開機器及信用卡均為「小馬」於八十七年七月廿四晚
    間才交付，應為事後圖卸之詞，不足採信。又依卷附信用卡簽帳單影本所示，上
    開簽帳單明顯有二種不同之「ＳＨＵ」之偽簽方式，且盜錄他人信用卡內碼，需
    利用消費者於商店持卡消費時，由為其刷卡結帳者趁機將卡片刷過錄碼機加以盜
    錄，顯見除被告外應至少尚有一人，與其共為盜錄信用卡內碼、變造信用卡及持
    卡偽簽消費為是，從而本件事證明確，被告有變造信用卡持以消費之犯行堪以認
    定，應依法論科。
四、按信用卡乃為表徵持卡者之經濟信用能力，經發卡銀行核發並由持卡人於信用卡
    背面簽名後，即獲權得持以向特約商店簽帳信用消費，且信用卡之背面並以磁條
    紀錄之方式，記載持卡者之相關授權內碼使用資料，而成為刑法上文書之概念，
    核被告盜錄邱鴻鈞之信用卡內碼資料後，將之轉錄於甲○○向美國銀行申請核發
    之信用卡磁條紀錄內，並塗銷信用卡之卡號、有效期限及簽名再持以消費，於每
    次刷卡後均假冒甲○○之名義偽造署押於簽帳單上，偽造甲○○確認消費金額之
    簽帳單私文書後，持以行使交付與該特約商店店員核對，使各該商店店員在核對
    簽帳單上之簽名與信用卡上之簽名相符後，誤認其為合法之持卡人而均陷於錯誤
    交付其所消費購買之物品，並據以向發卡銀行申請撥款，足以生損害於甲○○、
    邱鴻鈞、美國銀行、依約與持卡人交易之特約商店就上開信用卡申請使用之核准
    、簽帳單上署名真正之認定及交付所持有之商品之行為，係分犯刑法第二百十六
    、第二百二十條、第二百十條之行使變造私文書罪、同法第二百十六條、第二百
    十條之行使偽造私文書罪，及同法第三百三十九條第一項之詐欺罪。公訴人認被
    告盜錄內碼再轉錄於甲○○所遺失之信用卡，並變更該信用卡卡號、有效期限及
    簽名之行為，係犯刑法第二百十六條、第二百十條之罪，尚有未恰，附此敘明。
    又被告前開犯行，與某年籍不詳之成年人間，有犯意聯絡及行為分擔，為共同正
    犯。被告所為多次行使變造私文書、行使偽造私文書及詐欺等犯行，均時間緊接
    ，方法相同，所犯又係構成要件相同之罪名，顯係基於概括之犯意為之，應依連
    續犯之規定以一罪論，並加重其刑。其於信用卡背面及簽帳單上偽造署押之行為
    ，分為其變造私文書及偽造私文書之部分行為，均分為變造及偽造私文書之行為
    所吸收，不另論罪；另其等變造及偽造私文書之低度行為，亦均分為其行使之高
    度行為所吸收，亦均不另論罪。又被告所犯上開三罪間，有方法結果之牽連關係
    ，為裁判上一罪，應依刑法第五十五條規定，應從較重之行使偽造私文書罪處斷
    。爰審酌被告到案後迄未坦承犯行，並一再狡詞圖謝，顯無悔改之意，該行為嚴
    重影響信用卡市場之發展、經濟秩序之維持及真正持卡人信用資料之保護，並損
    害發卡銀行甚鉅，及其犯罪之動機、目的、手段、冒刷之金額等情狀，量處如主
    文所示之刑。又扣案之信用卡為被害人甲○○遺失之物，然其業向發卡銀行掛失
    申請補發，顯見其申請後已有拋棄之意，且上開卡片於查獲時正為被告持有中，
    並將之據為己有加以變造，與扣案之錄碼機，均應認屬被告所有，且為其犯罪所
    用之物，爰依刑法第三十八條第一項第二款加以沒收，至被告於卡片背面偽造之
    署押，因上開信用卡已全部諭知沒收，爰不另予沒收。另如附表所示簽帳單上署
    押，分別係被告與該某真實年籍不詳之成年人所共同或單獨偽造，雖僅有二紙銀
    行留存聯簽帳單扣案，餘均未扣案，惟並無積極證據證明已經滅失，爰依刑法第
    二百十九第一項第二款規定，併予宣告沒收。
據上論斷，應依刑事訴訟法第二百九十九條第一項前段，刑法第二十八條、第五十六
條、第二百十六條、第二百十條、第二百二十條、第三百三十九條第一項、第五十五
條、第二百十九條、第三十八條第一項第二款，罰金罰鍰提高標準條例第一條前段，
判決如主文。
本案經檢察官侯名皇到庭執行職務
中      華      民      國      八十九    年      三      月     十     日
                                      臺灣臺北地方法院刑事第五庭
                                          法  官  林  翠  華
右正本證明與原本無異。
如不服本判決，應於判決送達後十日內，向本院提出上訴狀。
                                          書記官  林  明  龍
中      華民      國      八十九    年      三      月    十七    日
附錄本案論罪科刑法條：
刑法第二百十條
偽造、變造私文書，足以生損害於公眾或他人者，處五年以下有期徒刑。
刑法第二百十六條
行使第二百十條至第二百十五條之文書者，依偽造、變造文書或登載不實事項或使登
載不實事項之規定處斷。
刑法第二百十條
偽造、變造私文書，足以生損害於公眾或他人者，處五年以下有期徒刑。
刑法第三百三十九條
一意圖為自己或第三人不法之所有，以詐術使人將本人或第三人之物交付者，處五年
  以下有期徒刑、拘役或科或併科一千元以下罰金。
二以前項方法得財產上不法之利益或使第三人得之者亦同。
三前二項之未遂犯罰之。
附表：
      【時間】        【地點】       【刷卡金額】       【簽帳單】
一、八十七年七月  台北市○○○路○段  九千九百元        有簽帳單影本及第
    廿一日        五一號「富大菸酒公                    三聯銀行留存聯正
                  司」                                  本附卷
                                                        三聯式
                                                        署押「SHU」
二、八十七年七月  台北市○○路一三一  一千三百九十元    有簽帳單影本附卷
    廿一日下午二  號「何嘉仁書店」松                    二聯式
    時零二分許    江分店                                署押「SHU」
三、八十七年七月  台北市○○路三十號  九千元            有簽帳單影本附卷
    廿一日下午四  「金久有限公司」                      二聯式
    時四十分許                                          署押「SHU」
四、八十七年七月  台北市○○○路○段  四萬元            有簽帳單影本附卷
    廿一日晚間八  六三之一號六樓「皇                    二聯式
    時許          迦名店」                              署押「SHU」
五、八十七年七月  台北市○○○路○段  七萬五千元        有簽帳單影本及第
    廿三日        三一一號六樓之三                      三聯銀行留存聯正
                  「吉多商行」                          本附卷
                                                        三聯式
                                                        署押「SHU」
六、八十七年七月  台北市○○路廿六號  五萬元            有簽帳單影本附卷
    廿四日凌晨零  六樓「寶多利企業有                    二聯式
    時零二分許    限公司」                              署押「SHU」
七、八十七年七月  「鳳宮企業社」      一萬八千九        無任何簽帳單正本
    廿四日                            百七十元          或影本扣案，故以
        二聯式計
                                                        署押「SHU」
八、八十七年七月  台北市○○○路○段  一萬元            有簽帳單影本附卷
    廿四日凌晨二  八七號八樓之十三「                    二聯式
    時十三分許    商暐有限公司」                        署押「SHU」
                                              共計：廿一萬四千二百六十元


司法院資訊處製作；財團法人民間司法改革基金會備份。
